臺灣士林地方法院刑事判決
111年度交簡上字第4號
上  訴  人  
即  被  告  徐紹凱


上列上訴人即被告因過失傷害案件，不服本院於中華民國110年9
月24日所為110年度審交簡字第204號第一審刑事簡易判決（起訴
案號：臺灣士林地方檢察署109年度偵字第20413號），提起上訴
，本院管轄第二審之合議庭判決如下：
    主  文
上訴駁回。
    事  實
一、徐紹凱為新北汽車客運股份有限公司之公車駕駛，於民國10
    9年9月18日上午，駕駛車牌號碼000-000號營業用大客車（
    下稱甲車），沿臺北市內湖區瑞光路外側車道由東往西方向
    行駛，於同日上午8時51分許，行經同路段451號前，本應注
    意與前車保持適當安全距離，避免急煞車，以維護乘客安全
    ，而依當時天候晴、日間自然光線、柏油路面乾燥、無缺陷
    、無障礙物、視距良好，並無不能注意之情事，竟未與前方
    內側車道行駛之車牌號碼000-0000號營業用大客車（下稱乙
    車）保持適當之安全距離，即貿然自外側車道切入內側車道
    行駛，適乙車因前方不詳營業小客車突變換車道而煞車，徐
    紹凱見狀即緊急煞車，致甲車上未緊握扶桿、握把之乘客侯
    玉燕因煞車力道過大而摔倒在地，並受有右肘挫傷、右側肩
    部腱炎之傷害。
二、案經侯玉燕訴由臺北市政府警察局內湖分局報告臺灣士林地
    方檢察署檢察官偵查起訴。
    理  由
一、證據能力之說明
    本院引用被告以外之人於審判外之陳述，業經檢察官及被告
    徐紹凱於準備程序同意其證據能力（見本院111年度交簡上
    字第4號卷〈下稱本院卷〉第45頁至第47頁），本院審酌該等
    證據作成之情況，核無違法取證或其他瑕疵，且與待證事實
    具有關聯性，認為以之作為證據為適當，依刑事訴訟法第15
    9 條之5 規定，均有證據能力。其餘認定本案犯罪事實之非
    供述證據，查無違反法定程序取得之情，依刑事訴訟法第15
    8 條之4 規定反面解釋，亦具有證據能力。
二、認定事實所憑證據及理由
㈠、上開犯罪事實，業據被告徐紹凱於原審及本院審理時均坦承
    不諱（見本院110年度審交易字第362號卷第68頁、本院卷第
    108頁），核與證人即告訴人侯玉燕於警詢及偵查時指訴情
    節相符（見臺灣士林地方檢察署109年度偵字第20413號卷〈
    下稱偵卷〉第13頁至第14頁、第65頁至第67頁），並有車輛
    詳細報表（甲車）、本院勘驗筆錄暨附件行車紀錄器影像擷
    圖在卷可佐（見偵卷第25頁、本院卷第49頁至第50頁、第53
    頁至第59頁），而告訴人因本件事故受有右肘挫傷、右側肩
    部腱炎之傷害乙節，亦有汐止國泰綜合醫院109年10月20日
    、109年10月30日、109年11月7日、109年12月10日診斷證明
    書各1份在卷可憑（見偵卷第69頁至第75頁），足認被告上
    開具任意性之自白與事實相符，堪以採信。
㈡、按汽車在同一車道行駛時，除擬超越前車外，後車與前車之
    間應保持隨時可以煞停之距離，道路交通安全規則第94條第
    1項訂有明文。又依公車駕駛員行車及進離站位作業程序第2
    點：駕駛員行車時遵守標誌、標線及號誌，並與其他車輛保
    持適當間距，避免急煞車猛加速，此有臺北市公共運輸處11
    1年5月24日北市運稽字第1113003962號函暨附件上開作業程
    序在卷可憑（見本院卷第91頁至第94頁）。被告係受僱於新
    北汽車客運股份有限公司之公車駕駛員，行車時自應遵守上
    開規定，以保障乘客之安全，而依當時天候晴、日間自然光
    線、柏油路面乾燥、無缺陷、無障礙物、視距良好等情，有
    行車紀錄器影像擷圖在卷可稽（見本院卷第53頁至第59頁）
    ，尚無不能注意之情事，被告竟疏未注意與前方駛於內側車
    道之乙車保持適當之安全間隔，即貿然切入內側車道，以致
    乙車因其前方不詳營業小客車變換車道而煞車時，被告僅能
    緊急煞車以避免碰撞前車，致車內乘客即告訴人因煞車力道
    過強而摔倒在地，足徵被告就本件事故之發生，確有違反前
    揭注意義務之過失。又本案被告煞車時，告訴人係站立於公
    車內、雙手放在椅背處，並未緊握公車內之扶桿或把手，業
    據本院勘驗行車紀錄器影像確認明確，有上開勘驗筆錄暨附
    件行車紀錄器影像擷圖照片在卷可佐（見本院卷第49頁至第
    50頁、第53頁至第59頁），則告訴人未依公車內所公告之乘
    車規定緊握扶桿、把手，以致甲車緊急煞車時，重心不穩摔
    倒在地，亦有過失，然此僅能作為被告量刑之參考（詳後述
    ），尚無從解免其過失責任。又本件事故經送臺北市車輛行
    車事故鑑定會鑑定結果：不詳車號營業小客車變換車道未讓
    直行車先行且未注意安全距離（肇事主因）、被告駕駛甲車
    未保持行車安全距離（肇事次因）、告訴人未緊握扶桿或把
    手（肇事次因），有臺北市交通事件裁決所110年4月7日北
    市裁鑑字第1103019487號函暨附件臺北市車輛行車事故鑑定
    會鑑定意見書在卷可參（見偵卷第95頁至第99頁），核與本
    院認定結果大致相符，被告過失之責任，應堪認定。
㈢、綜上所述，本案事證明確，被告上開過失傷害犯行，堪以認
    定，應依法論科。
三、論罪科刑及駁回上訴之理由
㈠、核被告所為，係犯刑法第284條前段過失傷害罪。
㈡、原審就卷內事證調查之結果綜合判斷，認被告係犯刑法第284
    條前段之過失傷害罪，事證明確，並審酌被告係新北汽車客
    運股份有限公司司機，負責駕駛營業大客車載送乘客，並應
    注意車前狀況、前方號誌及車內乘客之動態，並與前車保持
    安全距離，避免因緊急煞車造成碰撞危險，以維護車內乘客
    之安全，竟疏未注意上情，肇致乘客即告訴人受有事實欄一
    所示傷害，所為固屬非是，惟念及被告犯後坦承犯罪，雖有
    意賠償告訴人，然告訴人初步要求金額達新臺幣（下同）40
    萬元，以致未能成立調解，有本院調解紀錄表存卷可參，兼
    衡被告過失情節、所生危害、告訴人之傷勢、告訴人於公車
    行進中未緊握扶桿或把手，就本件事故之發生亦與有過失，
    暨被告自陳二技畢業之教育智識程度、未婚、目前擔任公車
    司機、月薪約3萬餘元之家庭生活經濟狀況等一切情狀，量
    處拘役30日，並諭知以1000元折算1日之易科罰金折算標準
    ，經核其認事用法及量刑均無違誤或不當，應予維持。
㈢、被告之上訴意旨雖以：本件事故雙方皆有過失，且我有意願
    與告訴人和解，但因告訴人所提金額與我能賠付之金額落差
    太大，致雙方未能達成和解，原審量刑過重等語。然刑罰之
    量定，屬法院自由裁量之職權行使，應審酌刑法第57條所列
    各款事由及一切情狀，為酌量輕重之標準，並非漫無限制；
    量刑輕重係屬事實審法院得依職權自由裁量之事項，苟已斟
    酌刑法第57條各款所列情狀而未逾法定刑度，不得遽指為違
    法；且在同一犯罪事實與情節，如別無其他加重或減輕之原
    因，下級審量定之刑，亦無過重或失輕之不當情形，則上級
    審法院對下級審法院之職權行使，原則上應予尊重（最高法
    院72年台上字第6696號、75年台上字第7033號及85年度台上
    字第2446號判決意旨參照）。查原審已於科刑理由內具體敘
    明審酌刑法第57條各款所列關於刑罰量定之相關情狀，客觀
    上亦無逾越法定刑度，或濫用自由裁量權限之違法或不當之
    情事，且被告上訴所稱其與告訴人間之過失程度、和解情形
    等節，業經原審於量刑時一併考量，則依前揭說明，對於原
    審量處刑度，本院應予尊重。從而，被告上訴指摘原審量刑
    過重，尚無理由，應予駁回。
據上論斷，應依刑事訴訟法第455條之1第1項、第3項、第368 條
，判決如主文。
本案經檢察官楊冀華提起公訴，檢察官余秉甄到庭執行職務。　
中　　華　　民　　國　　111 　年　　6 　　月　　28　　日
                  刑事第二庭審判長法  官  黃于真
                                  法  官  張兆光
                                  法  官  何松穎
本件不得上訴。 
                                  書記官  張湘翎
中　　華　　民　　國　　111 　年　　6 　　月　　29　　日